【裁判字號】    99,交抗,67
【裁判日期】    990126
【裁判案由】    聲明異議
【裁判全文】
臺灣高等法院臺中分院刑事裁定          99年度交抗字第67號
抗  告  人
即受處分人  甲○○
上列抗告人因違反道路交通管理處罰條例案件，不服臺灣臺中地
方法院中華民國九十八年十一月三十日裁定（九十八年度交聲字
第四三二九號），提起抗告，本院裁定如下：
    主  文
抗告駁回。
    理  由
一、抗告意旨略以：抗告人即受處分人甲○○（以下簡稱：抗告
    人）因不諳法律，自服兵役畢即出外謀生，於民國九十年十
    二月三日十八時在臺中市○區○○路一三七號支付新臺幣（
    下同）二萬元予友人夏廣正向渠朋友購買車號五Ｑ－六五四
    一號自用小客車後，從未交車至今仍被其占用，於九十五年
    八月初才收到違規通知書，即於同年月三日向臺中市警察局
    第二分局報案，告訴夏廣正侵占罪嫌，業經臺灣臺中地方法
    院檢察署併案通緝中，有通緝書影本一份可資查稽；又抗告
    人之戶籍所在地，因出外謀生甚少在家居住，臺中區監理所
    送達證書送達未獲會晤本人亦無得受領文書之同居人、受僱
    人，才寄存在郵局，抗告人係平凡之百姓，從未有違規之情
    事，亦很少過問，知悉後即依法訴辦違規者夏廣正，惟尚未
    緝獲歸案，因而延至九十八年十一月始具狀聲明，因違規情
    事者並非抗告人所為，抗告人之遲誤異議期間實非因過失所
    致，為此狀請鈞院詳查，將原裁定撤銷，准予將違規者夏廣
    正通緝歸案後，更為適法之裁定，以保權益，實感德便云云
    。
二、按受處分人不服道路交通管理處罰條例第八條主管機關所為
    之處罰，得於接到裁決書之翌日起二十日內，向管轄地方法
    院聲明異議，道路交通管理處罰條例第八十七條第一項定有
    明文；又依道路交通管理處罰條例第八十七條規定向管轄法
    院聲明異議之期間，自裁決送達之翌日起算，並得依法扣除
    在途期間；而交通法庭認聲明異議不合法律上之程式，且無
    從補正者，應以裁定駁回之，道路交通案件處理辦法第十二
    條、第十八條前段亦分別定有明文。以上為交通異議事件之
    程序規定，為聲明異議之合法要件，受處分人之聲明異議自
    須合於此項程序規定，法院始得受理為實體之審查。次按處
    理違反道路交通管理事件，有關文書送達之程序，依行政程
    序法之規定，違反道路交通管理事件統一裁罰基準及處理細
    則第五條定有明文。又送達，於應受送達人之住居所、事務
    所或營業所為之；於應送達處所不獲會晤應受送達人時，得
    將文書付與有辨別事理能力之同居人、受僱人或應送達處所
    之接收郵件人員；應受送達人或其同居人、受僱人、接收郵
    件人員無正當理由拒絕收領文書時，得將文書留置於應送達
    處所，以為送達；送達，不能依前二條規定為之者，得將文
    書寄存送達地之地方自治或警察機關，並作送達通知書二份
    ，一份黏貼於應受送達人住居所、事務所、營業所或其就業
    處所門首，另一份交由鄰居轉交或置於該送達處所信箱或其
    他適當位置，以為送達。前項情形，由郵政機關為送達者，
    得將文書寄存於送達地之郵政機關，行政程序法第七十二條
    第一項前段、第七十三條第一項、第三項、第七十四條第一
    項、第二項分別有所規定。
三、經查：本件抗告人甲○○於九十三年十一月十八日二十一時
    五十五分許，駕駛其所有之車號五Ｑ－六五四一號自用小客
    車，在臺中縣烏日生活圈二號道路與福泰街口處，因「行車
    限速六十公里，經測時速九十四公里，超速三十四公里滿二
    十公里以上」之違規，經臺中縣警察局交通警察隊以中縣警
    交相字第ＨＡ0000000號舉發違反道路交通管理事件
    通知單依違反道路交通管理處罰條例第四十條第一項規定逕
    行舉發；嗣抗告人未於指定應到案日期繳納罰鍰或陳述意見
    ，經原處分機關即交通部公路總局臺中區監理所於九十五年
    二月十四日以中監違字第裁六０－ＨＡ0000000號裁
    決書依違反道路交通管理處罰條例第四十條第一項、第六十
    三條第一項規定，裁處抗告人罰鍰二千四百元，並記違規點
    數一點，上開裁決書並經原處分機關以郵寄之方式向抗告人
    位於「臺中市○區○○○街三三號」之戶籍地為送達，因未
    獲會晤應受送達人即抗告人，亦無得受領文書之同居人、受
    雇人或應受送達處所接收郵件人員，郵局送達人乃於九十五
    年二月二十二日將該裁決書依法寄存於送達地之郵政機關「
    臺中雙十路郵局」，並作成送達通知書二份，一份黏貼於應
    受送達人住居所、事務所、營業所或其就業處所門首，一份
    置於該受送達處所信箱或其他適當位置，以寄存送達方式送
    達予抗告人等情，有前開舉發通知單、裁決書及原處分機關
    送達證書影本各一紙在卷可考；又原審法院查詢抗告人之戶
    籍地址亦確實如前，同有抗告人之個人基本資料查詢結果附
    卷可按，而抗告人設籍該處已逾二十二年，顯見該址為抗告
    人之生活重心所在，其並無廢棄戶籍地為住所地之意，足認
    抗告人之戶籍地及住所地，均在上址無誤。從而上開裁決書
    依據行政程序法第七十四條之規定，已發生送達效力，亦即
    應自送達之日即九十五年二月二十二日起發生送達之效力；
    再抗告人之戶籍地與位於臺中縣大肚鄉之原處分機關非位在
    同一鄉鎮市內，然居住於受理聲明異議案件法院即原審法院
    之管轄區域內，則依法院訴訟當事人在途期間標準第四條第
    一項第二款：「當事人非居住於處罰機關所在之鄉、鎮、市
    （包括縣轄市、省轄市及院轄市），但居住於受理聲明異議
    案件法院之管轄區域者，依本標準第二條第一款中之『地方
    法院在途期間』欄所載日數，扣除在途期間。」之規定，應
    扣除在途期間三日，是抗告人倘對上開處分不服，自應於裁
    決書合法送達之翌日即自九十五年二月二十三日起算二十日
    ，並扣除在途期間三日，至遲應於九十五年三月十七日之前
    向原處分機關提出聲明異議狀，始為適法，惟抗告人竟遲至
    九十八年十一月十七日始向原處分機關遞狀聲明異議，有該
    聲明異議狀之原處分機關總收文章日期戳記可憑，顯已逾二
    十日之異議期間，其聲明異議自屬違背法律上之程式，且無
    從補正，為不合法，應予駁回。從而原審法院以程序上事由
    ，以抗告人逾期始向原處分機關具狀聲明異議，認其異議為
    不合法，裁定駁回抗告人之聲明異議，經核其認事用法，並
    無不合，抗告人抗告意旨徒稱因其出外謀生甚少在家居住，
    致原處分機關上開裁決書寄存在郵局、又違規情事並非其所
    為，故遲誤異議期間實非其過失所致云云，任意指摘原裁定
    不當，為無理由，應予駁回。至抗告意旨所執其他實體上之
    事由，因本件係以程序上之理由駁回，故該等實體上之事由
    本院皆無從審酌，附此敘明。
據上論斷，應依道路交通案件處理辦法第二十六條，刑事訴訟法
第四百十二條，裁定如主文。
中    華    民    國    99    年     1    月    26    日
            刑事第九庭    審判長法  官  江  德  千
                                法  官  賴  妙  雲
                                法  官  許  旭  聖
以上正本證明與原本無異。
不得再抗告。
                                書記官  紀  美  鈺
中    華    民    國    99    年    1     月    26    日


司法院資訊處製作；財團法人民間司法改革基金會備份。
